【裁判字號】    90,訴,3
【裁判日期】    900430
【裁判案由】    違反槍砲彈藥刀械管制條例
【裁判全文】
臺灣宜蘭地方法院刑事判決                                九十年度訴字第三號
    公  訴  人  臺灣宜蘭地方法院檢察署檢察官
    被      告  甲○○
右列被告因違反槍砲彈藥刀械管制條例案件，經檢察官提起公訴（八十九年度偵字第
二六九一號），本院判決如左：
    主  文
甲○○於夜間、公共場所未經許可，攜帶刀械，處有期徒刑貳月。又連續未經許可持
有具殺傷力之空氣長槍，處有期徒刑壹年貳月，併科罰金新臺幣壹拾萬元，罰金如易
服勞役，以新臺幣玖佰元即銀元參佰元折算壹日。有期徒刑部分應執行有期徒刑壹年
貳月。緩刑參年。扣案之十字弓壹把（含木箭參拾貳支）、空氣長槍貳把（槍枝管制
編號：0000000000號、0000000000號，含瓦斯鋼瓶貳罐及鋼珠
壹盒）均沒收。
    事  實
一、甲○○非原住民，為打獵之用，於民國八十四年間，在台北縣新店市，以新台幣
    （下同）二萬餘元之價格，購買十字弓一把（含弓箭三十二支）後，即未經主管
    機關許可，無故持有之；復又為打獵所用，另行基於概括犯意，先後於八十九年
    四月間，在雲林縣斗六鎮，以六千元之價格，購得具有殺傷力之空氣槍一把（含
    瓦斯鋼瓶一罐），又於同年八月間，在雲林縣斗六鎮，以一萬三千元之價格，購
    買具有殺傷力之空氣槍一把（含瓦斯瓶一罐及鋼珠一盒）後，均未經主管機關許
    可，無故持有之，嗣於同年九月二十二日，將上開十字弓及空氣槍等物置於所駕
    駛之車號Ｚ六─八三四九號自用小客車行李箱內前來宜蘭，並於同日晚上九時四
    十分許，途經宜蘭縣大同鄉台七甲線棲蘭山莊前，為警查獲，並扣得十字弓一把
    （含木箭三十二支）及空氣槍二把（含瓦斯瓶二罐及鋼珠一盒）。
二、案經宜蘭縣警察局三星分局報告臺灣宜蘭地方法院檢察署檢察官偵查起訴。
    理  由
一、右揭事實，迭據被告甲○○於警訊及偵審中，坦承不諱，並有十字弓一把（弓箭
    三十二支）及空氣槍二把（含瓦斯瓶二罐及鋼珠一盒）扣案足資佐憑。而扣案之
    十字弓，經送宜蘭縣警察局鑑定結果，認確屬槍砲彈藥刀械管制條例公告查禁列
    管之刀械，此有該局八十九年十月十七日八九警保民字第三六二八Ｏ號函附卷可
    稽，而扣案之空氣槍二支經內政部警政署警察局以性能檢驗法及動能測試法鑑定
    結果，為「送鑑空氣槍壹枝，以二氧化碳小鋼瓶內之氣體為發射動力，機械性能
    良好，經實際試射結果：空氣槍試射之彈丸分別為單位面積動能達五三．七八焦
    耳／平方公分，及五一．四八焦耳／平方公分」，有該局八十九年十月九日刑鑑
    字第一四八二五一號鑑驗通知書一紙附卷可稽，按認定槍彈藥刀械管制條例之
    槍枝殺傷力之標準，係以在最具威力之適當距離以彈丸穿入人體皮肉層之動能為
    基準。按彈丸單面積動能達二十焦耳／平方公分以足以穿入人體皮肉層，有上述
    鑑定書可按。固凡槍枝裝有金屬物，可擊發並達可穿入人體皮肉層之動能之基準
    時，即具有殺傷力，本件槍枝經鑑定測定結果，其面積動能達分別五三、七八焦
    耳及五一、四八焦耳，顯已具有殺傷力無訛。事證明確，被告犯行堪以認。
二、按武士刀、手杖刀、鴛鴦刀、手指虎、鋼（鐵）鞭、匕首及其他經中央主管機關
    公告查禁，非供正當使用具有殺傷力之各式刀械，非經主管機關許可，不得製造
    、販賣、運輸、持有或陳列；其由人民或團體收藏作紀念、裝飾、健身表演練習
    ，或供正當休閒娛樂者，依管理辦法之規定，向警察機關申請登記查驗列冊管理
    ，非經許可，不得售讓他人，槍砲彈藥刀械管制條例第六條第一項著有明文。而
    十字弓係為發射箭矢之機械原理，並有槍拖、準星、板機、瞄準器、望眼鏡等配
    備，業經內政部警政署於八十一年八月十日（八一）台內警字第八一八二二八一
    號函公告列為刀械管制，非經內政部許可，不得製造、販賣、運輸、持有或陳列
    。人民或團體收藏十字弓刀械作紀念、裝飾或供健身表演練習者，應於公告之日
    起三個月內向當地警察機關申請清查查驗發證列管。而於公告前持有十字弓刀械
    ，除符合收藏之規定依限申請發證列管者外，應於公告之日起三個月內向警察機
    關申請價購繳銷。再按，刀械之持有，其繼續持有係屬犯罪行為之繼續，而非狀
    態之繼續，一經持有該刀械，該罪雖告成立，而其完結須繼續至持有行為終了之
    時為止，故本件被告之雖於八十四年間開始持有刀械，然犯罪行為終了時間應為
    八十九年九月二十二日晚上九時四十分許，從而，仍應依新法即修正後之槍砲彈
    藥刀械管制條例予以處斷。是核被告前揭所為，係犯槍砲彈藥刀械管制條例第十
    五條第一款、第二款之未經許可，於夜間在公共場所攜帶刀械罪及第八條第四項
    之未經許可持有其他可發射金屬具殺傷力之槍砲罪。被告其先後持有空氣槍各一
    把之行為，時間緊接，手法相同，觸犯構成要件相同之罪名，顯係基於概括犯意
    為之，應依連續犯之規定論以一罪並加重其刑。又被告所犯前開二罪間，犯意個
    別，罪名互異，應分論併罰。審酌被告未經許可，持有查禁之刀械及空氣槍，並
    將之置於車內，於夜間攜至公共場所，對社會安全之保障及秩序之維護，具有潛
    在之危險性，然念其長期持有期間，均供作打獵之用，並未持以犯罪，情節輕微
    ；且其犯後坦承，態度甚佳等一切情事，從量處如主文所示之刑，並就有期徒刑
    部分定其應執行，及就罰金部分諭知易服勞役之折算標準。又查被告前未受有期
    徒刑以上刑之宣告，有臺灣高等法院被告全國前案紀錄表在卷可參，本次應係一
    時失慎，致罹刑章，經此偵審程序及科刑之判決，信能當之警惕，而無再犯之虞
    ，本院認其宣告刑以暫不執行為當，爰併予宣告緩刑三年，以啟自新。另扣案之
    十字弓一把係屬槍砲彈藥刀械管制條例公告列管之物，而木箭三十二支雖非列管
    之刀械，惟係供十字弓發射使用，基於二者使用功能之一體性，另扣案之空氣槍
    二支與瓦斯鋼瓶二罐及鋼珠一盒間使用功能上亦具一體性，均係屬違禁物，而均
    應依刑法第三十八條第一項第一款規定沒收之。
三、按雖依槍砲彈藥刀械管制條例第十九條第一項之規定，犯同條例第十一條，經判
    處有期徒刑者，應於刑之執行完畢或赦免後令入勞動場所強制工作，其期間為三
    年。惟按保安處分係對受處分人將來之危險性所為之處置，以達教化與治療之目
    的，為刑罰之補充制度，我國現行刑法採刑罰與保安處分雙軌制，要在維持行為
    責任之刑罰原則下，為強化其協助行為人再社會化之功能，以及改善行為人潛在
    之危險性格，期能達成根治犯罪原因、預防犯罪之特別目的，保安處分之措施亦
    含社會隔離、拘束身體自由之性質，其限制人民之權利，實與「刑罰」同（參見
    司法院大法官議決釋字第四七一號解釋理由書），而槍砲彈藥刀械管制條例第十
    九條第一項雖規定：「犯第七條、第八條、第十條、第十一條、第十二條第一項
    至第三項、第十三條第一項至第三項之罪，經判處有期徒刑者，應於刑之執行完
    畢或赦免後，令入勞動場所，強制工作，其期間為三年」，惟槍砲彈藥刀械管制
    條例第七條、第八條、第十條、第十一條、第十二條第一項至第三項、第十三條
    第一項至第三項各條本身均明定有不同程度之「刑罰」，今違反上開各條規定經
    判處有期徒刑者，不問行為人反社會危險性如何，一律應依上開規定諭知「於刑
    之執行完畢或赦免後，令入勞動場所，強制工作，其期間為三年」，而此屬保安
    處分中之強制工作既具「刑罰」之性質，已如前所述，則似係就行為人「一犯罪
    行為」分別依上述規定科處「二次刑罰」（按此部分係直接依所觸犯之罪名，再
    為一次宣告強制工作三年之「刑罰」，與依行為人個案無關犯罪行為之反社會性
    予以審酌，再諭知強制工作之情形應予區分），應已違反民主法治國家「一罪不
    兩罰」之根本原則，為抵觸憲法第八條之法律規定。次按保安處分中之強制工作
    旨在對嚴重職業性犯罪及欠缺正確工作觀念或無正常工作因而犯罪者，強制其從
    事勞動，學習一技之長及正確之謀生觀念，使其日後重返社會，能適應社會生活
    ，即依個案行為人之危險性格，決定應否交付強制工作（以上參見司法院大法官
    議決釋字第四七一號解釋理由書），是在權衡是否應對犯罪之被告宣告強制工作
    時，應審酌被告是否有犯罪之習慣、以犯罪為常業或因無正常而犯罪等情形，亦
    即而應回歸刑法第九十條第一項有關強制工作之要件予以個案審酌。經查本件被
    告經本院審酌，無犯罪前科紀錄，尚未有犯罪之習慣，且以駕駛挖土機為職業，
    有正當職業，亦無以犯某種犯罪為常業或因遊蕩、懶惰成習而犯罪之情形，依刑
    法第九十條第一項規定之要件，本件被告尚無宣告強制工作，以矯治其反社會危
    險性之必要，爰均不另為強制工作之諭知，併予敘明。
據上論斷，應依刑事訴訟法第二百九十九條第一項前段、槍砲彈藥刀械管制條例第八
條第四項、第十五條第一款、第二款，刑法第十一條前段、第五十六條、第四十二條
第二項、第七十四條第一款、第三十八條第一項第一款，現行法規所定貨幣單位折算
新台幣條例第二條，罰金罰鍰提高標準條例第二條，判決如主文。
本案經檢察官林慧到庭執行職務
中    華    民    國      九十      年      四         月     三十      日
                                  臺灣宜蘭地方法院刑事第二庭
                                                法  官  李  毓  華
右正本證明與原本無異。
如不服本判決，應於判決送達後十日內，向本院提出上訴狀。（須附繕本）
                                                書記官  林  慶  生
中    華    民    國      九十      年      五         月       四      日
附錄
槍砲彈藥刀械管制條例第八條第四項、第十五條第一款、第二款
槍砲彈藥刀械管制條例第八條第四項
未經許可，持有、寄藏或意圖販賣而陳列第一項所列槍枝之一者，處一年以上七年以
下有期徒刑，併科新臺幣七百萬元以下罰金。
槍砲彈藥刀械管制條例第十五條第一款、第二款
未經許可攜帶刀械而有列情形之一者，處二年以下有期徒刑：
一、於夜間犯之者。
二、夜車站、埠頭、航空站、公共場所或公眾得出入之場所犯之者。


司法院資訊處製作；財團法人民間司法改革基金會備份。
